臺灣高等法院刑事裁定
109年度毒抗字第55號
抗  告  人  
即  被  告  謝鴻慶




上列抗告人即被告因違反毒品危害防制條例案件，不服臺灣臺北
地方法院中華民國109年3月6日裁定（109年度毒聲字第29號），
提起抗告，本院裁定如下：
    主  文
抗告駁回。
    理  由
一、原裁定意旨略以：
  ㈠抗告人即被告（下稱被告）謝鴻慶基於施用第二級毒品甲基
    安非他命之犯意，於民國108年3月28日為警採尿時回溯96小
    時内某時許，在大直沐蘭汽車旅館内，以將第二級毒品甲基
    安非他命放置於玻璃球内，點火燒烤吸食煙霧之方式，施用
    第二級毒品甲基安非他命1次，嗣於108年3月28日下午2時20
    分許，在臺北市中山區劍南路捷運站内，因欲與喬裝成買家
    之員警交易毒品為警查獲，並扣得一粒眠2包共6顆，復經被
    告同意採集尿液送驗，結果呈安非他命、甲基安非他命陽性
    反應。
  ㈡前開事實，業據被告於偵訊中坦承不諱，且被告於108年3月2
    8日為警所採集之尿液（尿液檢體編號：125881號），經送
    台灣尖端先進生技醫藥股份有限公司以酵素免疫分析法初步
    檢驗，再以氣相層析質譜儀法確認檢驗之結果，確呈安非他
    命、甲基安非他命陽性反應，此有該公司108年4月12日濫用
    藥物檢驗報告及臺北市政府警察局偵辦毒品案件尿液檢體委
    驗單各1紙在卷可稽（見毒偵字第1777號卷第83至85頁)，足
    認被告之任意性自白與事實相符，被告有前揭施用第二級毒
    品甲基安非他命之事實，至為明確。被告前未曾因施用毒品
    犯行受觀察、勒戒處分，此有本院被告前案紀錄表在卷可按
    ，是被告係屬初犯施用第二級毒品犯行，應裁定送勒戒處所
    觀察、勒戒，而准許檢察官之聲請，依毒品危害防制條例第
    20條第1項至第3項、觀察勒戒處分執行條例第3條第1項規定
    ，裁定被告應送勒戒處所觀察、勒戒等語。
二、抗告意旨略以：被告目前於看守所羈押中，作息正常，未再
    施用毒品。被告應被視為病人，到醫療院所接受戒癮治療，
    懇請鈞院更改裁定，讓被告到醫療機構戒癮治療云云。
三、按毒品危害防制條例第24條第1項，採行「觀察、勒戒」與
    「緩起訴之戒癮治療」並行之雙軌模式，並無「緩起訴之戒
    癮治療」應優先於「觀察、勒戒」的強制規定。毒品危害防
    制條例規定之之觀察、勒戒處分，係一種針對受處分人將來
    之危險所為預防、矯正措施之保安處分，目的係為斷絕施用
    毒品者之身癮及心癮，並屬強制規定。而該觀察勒戒之程式
    ，僅於下開可排除適用外：1.依據毒品危害防制條例第24條
    第1項規定，於檢察官先依刑事訴訟法第253條之1第1項、第
    253條之2之規定，為附命完成戒癮治療之緩起訴處分時，不
    適用之；2.或犯第10條之罪者，於犯罪未發覺前，自動向行
    政院衛生署指定之醫療機構請求治療，醫療機構依據毒品危
    害防制條例第21條第1項規定，免將請求治療者送法院或檢
    察機關等情；其餘就初犯或觀察勒戒、強制戒治執行完畢5
    年後再犯施用毒品罪之行為人，犯毒品危害防制條例第10條
    之罪者，檢察官即應向法院提出聲請裁定其入勒戒處所觀察
    、勒戒，且凡經檢察官聲請，法院亦僅得依法裁定令入勒戒
    處所執行觀察、勒戒，以查其是否仍有施用毒品傾向，並據
    以斷定幫助受處分人澈底戒毒之方法，尚無自由斟酌以其他
    方式替代之權，亦無因受處分人之個人或家庭因素而免予執
    行之餘地。
四、經查：
  ㈠被告有於前揭時、地，施用第二級毒品甲基安非他命之事實
    ，業據被告於偵查中坦承不諱（見毒偵緝卷第34頁），且被
    告為警查獲後所採集之尿液檢體，經台灣尖端先進生技醫藥
    股份有限公司以酵素免疫分析法初步檢驗，再以氣相層析質
    譜儀法確認檢驗之結果，確呈安非他命、甲基安非他命陽性
    反應，此有該公司108年4月12日濫用藥物檢驗報告及臺北市
    政府警察局偵辦毒品案件尿液檢體委驗單各1紙在卷可稽（
    見毒偵卷第83至85頁)，堪認被告確有施用第二級毒品甲基
    安非他命之犯行。又被告前未曾因施用毒品犯行受觀察、勒
    戒處分，此有本院被告前案紀錄表在卷可稽，是被告係屬初
    犯施用第二級毒品犯行，亦堪認定。
  ㈡依前所述，毒品危害防制條例第24條第1項，係採行「觀察勒
    戒」與「緩起訴之戒癮治療」並行之雙軌模式，應認檢察官
    有依裁量行使之職權，而檢察官是否給予施用毒品者為附命
    完成戒癮之緩起訴處分，自得本於毒品危害防制條例第24條
    之規定、立法目的，以及「毒品戒癮治療實施辦法及完成治
    療認定標準」，選擇實施對象、內容、方式與執行之醫療機
    構，妥為斟酌、裁量，始予決定，如裁量結果認為適於為緩
    起訴處分者，自應於緩起訴處分中說明其判斷之依據，倘認
    為應向法院聲請觀察、勒戒，因係適用原則而非例外，法院
    原則上應予尊重，僅就檢察官之判斷有違背法令、事實認定
    有誤或其裁量有重大明顯瑕疵等事項為有限度之低密度審查
    。查被告於108年3月28日為警查獲後，曾經臺灣臺北地方檢
    察署檢察官以合法送達之傳票，命於108年5月23日到庭接受
    訊問，惟被告無正當理由未到庭，嗣由檢察官命司法警察進
    行拘提，經警於108年6月6日按址前往拘提，仍拘提不到，
    進而由臺灣臺北地方檢察署於108年6月28日發布通緝，於10
    9年2月21日始將被告緝獲歸案，竟復為警查獲販賣第二級毒
    品之犯行，並經警扣得安非他命5包，顯見被告無心改過遷
    善，又因另涉犯毒品危害防制條例案件受羈押（於109年3月
    26日移入法務部○○○○○○○○附設勒戒處所執行觀察、勒戒），
    符合毒品戒癮治療實施辦法及完成治療認定標準第2條第2項
    ，不適合為附命完成戒癮治療之緩起訴處分之規定，是被告
    之客觀情形確不適宜為附戒癮治療之緩起訴處分，則檢察官
    依其調查結果為判斷，審酌上開各情後，未為附命戒癮治療
    之緩起訴處分，而聲請原審法院裁定令入勒戒處所施以觀察
    、勒戒，實屬檢察官裁量權之適法行使，難認檢察官之判斷
    有違背法令、事實認定有誤或裁量有重大明顯瑕疵之情事，
    法院原則上應予尊重。抗告意旨以前開情詞，請求法院改為
    戒癮治療云云，於法不合，難認有據。
五、綜上所述，原審依檢察官之聲請裁定命被告送勒戒處所觀察
    、勒戒，經核其認事用法並無違誤，抗告意旨徒執前詞指摘
    原裁定不當，請求撤銷原裁定，為無理由，應予駁回。
據上論斷，應依刑事訴訟法第412 條，裁定如主文。　　
中　　華　　民　　國　　109 　年　　4 　　月　　17　　日
                  刑事第二十三庭審判長法　官  李釱任
                                      法　官  梁耀鑌
                                      法　官  連育群
以上正本證明與原本無異。
本裁定不得再抗告。
                                      書記官  廖紫喬
中　　華　　民　　國　　109 　年　　4 　　月　　17　　日